【裁判字號】    89,訴,88
【裁判日期】    891018
【裁判案由】    公共危險
【裁判全文】
臺灣新竹地方法院刑事判決                            八十九年度訴字第八八號
    公  訴  人  臺灣新竹地方法院檢察署檢察官
    被      告  甲○○
    指定辯護人  本院公設辯護人林建和
右列被告因公共危險案件，經檢察官提起公訴（八十八年度偵字第八一一五號），本
院判決如左：
    主  文
甲○○失火燒燬他人所有之電視機、冷氣機、彈簧床舖、衣物、行動電話、室內電線
等物，致生公共危險，處拘役參拾日，如易科罰金，以參佰元折算壹日。
打火機壹個沒收。
    事  實
一、甲○○因長期罹患慢性精神分裂病，致對於外界事務雖未全然失去知覺，然其判
    斷作用已較常人之平均程度顯然減退，已達精神耗弱狀態之程度，為精神耗弱之
    人，其於民國八十八年十一月十三日晚上十時二十分許，在其新竹縣竹北市○○
    里○○鄰○○街十八號四樓之十住處窗口前，以打火機點燃紙張後，將已引燃之
    紙張拋向窗外，觀看其向上飄揚以取樂，本應注意其點火取樂住置之四樓距上方
    乙○○五樓之住處僅一、二公尺，且該處為集合室大樓，其點燒紙張取樂時，即
    應注意風向、採取必要之滅火及防範火苗延燒等安全措施，以避免延燒他人之物
    ，致生公共危險，而依當時情況，並無不能注意之情形，詎甲○○竟疏未注意，
    仍恣意以其打火機點燃紙張，並將已引燃之紙張擲向窗外，因未及防範，致甲○
    ○引燃之紙張飄向五樓乙○○住處，而引燃該宅門窗外紗窗及宅外冷氣機下方散
    熱網處，致火勢延燒至乙○○五樓住處之房間內，因此燒燬乙○○所有之電視機
    、冷氣機、彈簧床舖、衣物、行動電話、室內電線等物，並有波及燒燬房屋之虞
    ，幸鄰人見狀報警，經新竹縣消防局即時到場搶救始未釀成大禍，嗣經警循線查
    獲上情，並當場扣得甲○○所有用以點火之打火機一個。
二、案經新竹縣警察局竹北分局報請臺灣新竹地方法院檢察署檢察官偵查起訴。
    理  由
一、訊據被告甲○○坦承有在右揭時地以其所有打火機點燃紙張後，將已引燃之紙張
    拋向窗外，觀看其向上飄揚以取樂，而不慎延燒乙○○前揭物品等事實，惟堅詞
    否認有放火燒燬他人房屋之故意，辯稱：伊只是為了好玩，沒有想到會造成火災
等語。經查：
（一）目睹證人周國華於警訊時證稱：於當日晚上約十時二十分左右，伊從新竹市○
      ○市○○街十八號四樓之十二住處下樓，到車上拿東西時，發現同棟大樓住戶
      （和平街十八號四樓之十）甲○○在其住處窗戶口燃燒紙張，並將已點燃起火
      的紙張向外丟擲，其中一紙張被風吹向該住處上方的房子窗戶（和平街十八號
      五樓之十）並起火燃燒，當時甲○○欲繼續點燃紙張，伊立刻開口制止且趕緊
      報警處理等語，核與被告供述其在右揭時地以其所有打火機點燃紙張後，將已
      引燃之紙張拋向窗外，觀看其向上飄揚以取樂，而不慎延燒乙○○前揭物品等
      情相符，另新竹縣消防局派員至火場勘查結果發現，新竹縣竹北市○○街十八
      號五樓之十之集合住宅，其起火戶為該住宅內，起火點則有二處，一處係在該
      宅門窗外紗窗，一處則在外宅外冷氣機下方散熱網處，其起火原因係人為因素
      （使用紙張燃燒由下而上飄至該宅上方）引起之可能性較大等情，亦有該局八
      十九年九月七日八九竹縣消調字第二七三七號函暨火災原因調查報告書及照片
      十四幀附卷可稽。是以，足認本案應係被告自其四樓住處引燃紙張後，向外拋
      擲時，已引燃之紙張向上飄揚，而引燃上方乙○○五樓住處外之冷氣機下方散
      熱網及門窗外紗窗等處，致燒燬被害人乙○○所有之前揭物品。
（二）次查，被告於本院審理時供稱：當天下午三、四點時，因為起風伊覺得好玩在
      窗口飄紙，到晚上才想到點一下火，沒想到就燒起來了等語，而被告因長期罹
      患精神分裂病，自七十七年十一月七日起至八十六年三月十二日止，在行政院
      衛生署草屯療養院住院治療，出院後亦多次回該院門診就診治療，嗣被告再於
      八十八年十一月十六日至國軍桃園總醫院住院治療，經診斷亦為精神分裂病等
      情，有行政院衛生署草屯療養院八十八年十二月九日（八八）草療精字第四九
      一二號函暨病歷資料、診斷證明書、國軍桃園總醫院八十八年十二月三十一日
      濟品（五）字第三三九０號函等在卷可憑，參以，被告雖有前揭在窗口拋擲引
      燃紙張之行為，惟遭引燃之紙張究會飄向何處？是否會有延燃之可能？均非被
      告所能控制，且被告與被害人乙○○間並不認識，亦無仇隙，並據被害人乙○
      ○於警訊中陳明在卷，復為被告所是認，衡情被告當無放火燒燬乙○○所有物
      之動機，是以，被告在罹患精神分裂病致長期處於精神耗弱之心智下（詳後述
      ），為了好玩而引燃紙張取樂，則被告辯稱伊沒有要燒他人之物等語，應可採
      信。
（三）再查，被告自其四樓住處引燃紙張後，向外拋擲時，已引燃之紙張向上飄揚，
      而引燃上方乙○○五樓住處外之冷氣機下方散熱網及門窗外紗窗等處，致燒燬
      被害人乙○○所有之前揭物品等情，已如前述，則被告在引火取樂之時，本應
      注意該處為集合室大樓，其點燒紙張取樂時，即應注意風向、採取必要之滅火
      及防範火苗延燒等安全措施，以避免延燒他人之物，而依當時情形又非不能注
      意，竟疏於注意，而釀成火災，其顯有過失，且因而致乙○○之前揭物品遭燒
      燬，其過失與前揭火災間自有相當因果關係；此外，復有現場照片十幀及被告
      所有之打火機一個扣案可資佐證，事證明確，被告過失犯行，洵堪認定。
二、核被告甲○○所為，係犯刑法第一百七十五條第三項失火燒燬他人住宅等以外之
    物之公共危險罪。公訴意旨認被告甲○○係犯刑法第一百七十五條第一項之放火
    罪，惟被告主觀上既無放火燒燬前揭他人之物之意思，僅因被告疏未注意其點燃
    紙張之行為，而不慎延燒他人前揭物品，已如前述，起訴法條，容有未洽，應予
    變更。查被告因長期罹患精神分裂病，據此，本院乃認有就被告行為時之心神狀
    態為鑑定之必要，而囑由財團法人為恭紀念醫院（下稱為恭醫院）為鑑定，嗣經
    鑑定結果，認被告之診斷為慢性精神分裂病。精神症狀在長期住院治療之後已較
    穩定，故被告可從事一般的工作。但似有殘留之症狀影響，且有時會與他人有所
    衝突。被告於八十六年間由草屯療養院出院後，因其所接受之門診及藥物治療未
    能讓其病情完全平穩，被告常失眠、煩躁及無法正常工作。八十八年十一月間於
    其家中閒居時的玩火取樂行為，被告認為這是很平常的，且當相像點火燃燒紙張
    讓其飄在空中很好看的情形下就去做了，顯示被告當時有慢性精神分裂病病患常
    有的思考不合邏輯，且有情緒不穩、攻擊衝動及失眠、自言言語等症狀，由被告
    之病程及治療反應來看，因其慢性精神分裂病之影響，若未能持續接受有效之治
    療以穩定其精神狀態，則長期處於精神耗弱狀態等情，有該院八十九年七月二十
    四日（八九）為恭醫字第七六八號函暨司法鑑定報告書在卷可憑。綜上各情以觀
    ，參酌被告罹患有長期精神疾病，且其在本院審理期間，尚能充分認知本院訊問
    之內容，並據以答詢，雖仍時而出現答非所問之情形，凡此確均與一般心神狀態
    無缺陷之常人有異，益臻被告於行為當時確係處於精神耗弱之狀態中。從而，前
    開鑑定結果認為被告行為當時係處於精神耗弱之狀態，應確與事實相符，堪足採
    信，因此被告行為時係處於精神耗弱之狀態，應可認定。按精神耗弱人之行為，
    得減輕其刑，刑法第十九條第二項定有明文。而本案被告行為當時既處於精神耗
    弱之狀態中，爰依前揭規定，依法減輕其刑。爰審酌被告犯罪之動機、目的、手
    段，所生公共危險之程度，及其長期罹有精神疾病，參以其犯罪後態度後尚稱良
    好等一切情狀量處如主文所示之刑，量處如主文所示之刑，並諭知易科罰金之折
    算標準，以示懲儆。扣案打火機一個，係被告所有供其犯罪所用之物，應依法宣
    告沒收。
據上論斷，應依刑事訴訟法第二百九十九條第一項前段、第三百條，刑法第一百七十
五條第三項、第十九條第二項、第四十一條、第三十八條第一項第二款，罰金罰鍰提
高標準條例第一條前段、第二條，判決如主文。
本案經檢察官章京文到庭執行職務。
中     華       民      國     八十九    年     十     月      十八     日
                                       臺灣新竹地方法院刑事第二庭
                               法  官  謝  永  昌
右正本證明與原本無異。
如不服本判決，應於判決送達後十日內向本院提出上訴狀( 應附繕本 )，上訴於
臺灣高等法院。
                                          書記官  陳  凰  榆
中     華       民      國     八十九    年     十     月      十八     日
附錄：
刑法第一百七十五條第三項
失火燒燬前二條以外之自己所有物，致生公共危險者，處拘役或三百元以下罰金。


司法院資訊處製作；財團法人民間司法改革基金會備份。
